---
title: 'TP3 : modèle ANOVA'
author: "DJEBALI Wissam"
date: "1 mars 2018"
output:
  pdf_document: default
  word_document: default
header-includes: 
 - \usepackage[french]{babel}
 - \usepackage[utf8]{inputenc}
editor_options:
  chunk_output_type: console
---

```{r setup, include=FALSE}
knitr::opts_chunk$set(echo = TRUE)
library(MASS)
```

## Modèle ANOVA : Régression linéaire avec variables qualitatives

**Packages R** : MASS

<!--https://perso.univ-rennes1.fr/valerie.monbet/ExposesM2/2013/anova.pdf-->
L'analyse de la variance, c'est la régression quand les variables prédictives sont qualitatives plus précisément, il s'agit des tests qu'on effectue dans ce cadre.

L'analyse de la covariance, c'est la régression quand certaines des variables prédictives sont qualitatives et d'autres quantitatives (on appelle alors ces dernières covariables).

La manière la plus simple de voir l'analyse de la variance, c'est comme une généralisation du test de Student : elle permet de voir si la moyenne d'une variable quantitative est la même dans différents groupes ou, en d'autres termes, si une variable quantitative dépend d'une variable qualitative.

Une manière plus générale de voir l'analyse de la variance (et c'est le point de vue adopté par la commande "anova" sous R), c'est comme un test comparant plusieurs modèles.

L'ANOVA s'applique dès que :

_ on veut monter une expérimentation

_ on veut montrer l'effet de variables qualitatives sur une variable quantitative

###ANOVA à un facteur (One way ANOVA)

Ici on va étudier les données bee.

Les groupes seront données par les différentes modalités de traitement:

- groupe traitement A

- groupe traitement B

- groupe traitement C

- groupe traitement D

- groupe traitement E

- groupe traitement F

- groupe traitement G

- groupe traitement H


```{r}
bee<-data.frame(OrchardSprays)
bee<-bee[,c(1,4)]

# Visualisation des donées bee
# bee$treatment est une variable qualitative en facteur
plot(bee)

# On transfrome la variable treatment en variable auantitative
bee2<-bee
bee2$treatment<-as.numeric(bee2$treatment)
# Visualisation des donées bee
# bee$treatment est une variable quantitative en numérique maintenant
plot(bee2)

```


Le changement d'interprétation de la variable treatment en variable numérique n'a rien changé au lien entre les variables, donc autant garder la variable en facteur

On a toujours un lien linéaire entre decrease et treatment, vu lorque la variable treatment était sous forme de facteur.


####Etude de la moyenne des groupes(différentes modalités de bee$treatment)

```{r}
reg<-lm(bee$decrease~bee$treatment)
summary(reg)

# Anova sur la régression linéaire
anov<-anova(reg)
anov
```

Lors de l'analyse des moyennes, on a que la p-value est faible (<0.05) donc on rejète $H_{0}=$*"les moyennes des groupes sont égales"*, donc la variable *treatment* a bien une influence sur la variable *decrease*.

#####Test des moyennes deux à deux

```{r}
# 5) Test deux à deux
A<-bee[which(bee$treatment=="A"),]
B<-bee[which(bee$treatment=="B"),]
C<-bee[which(bee$treatment=="C"),]
D<-bee[which(bee$treatment=="D"),]

# A contre B
t.test(A$decrease-B$decrease)
# La p-value est supérieur à 0.05 donc on ne rejète pas 
# H0 = A et B ont leur moyenne proche
```



####Etude de la variance des groupes(différentes modalités de bee$treatment)

```{r}
# Test de barlett ou Test d'homogénéité
bartlett.test(bee$decrease~bee$treatment)
# Le Test de Barlett n'est pas très robuste si les données ne sont pas de loi normale, mieux vaut utiliser le test de Levene ou de BrownForsythe
```

Lors de l'analyse des variances, on a que la p-value est faible on rejète $H_{0}=$*les variances de chaque groupe sont homogènes*

###ANOVA à facteurs multiples

Ici on va étudier les données crabs, on va étudier la variable body depth _BD_ en fonction du facteur sex _Sex_ et espèce _Sp_

```{r}
crab<-crabs

plot(crab)
```

#### Préquel : Analyse ANOVA à un facteur avec les différentes variables qualitatives

```{r}

# Espèce
reg_sp<-lm(crab$BD~crab$sp)
summary(reg_sp)
# L'espèce O influe le plus sur la variable BD, contrairement à l'espèce B

anov_sp<-anova(reg_sp)
anov_sp
# on a que la p-value est faible (<0.05) donc on rejète H0=les moyennes de groupes sont égales. Donc l'espèce influe bien sur la variable BD


# Sex
reg_sex<-lm(crab$BD~crab$sex)
summary(reg_sex)
# Le sexe M influe le plus sur la variable BD, contrairement au sexe F

anov_sex<-anova(reg_sex)
anov_sex
# On a que la p-value est est de 0.20 (>0.05) donc on ne rejète pas H0=les moyennes des groupes sont égales. Donc le sex n'influe pas sur la variable BD
```

La **p value (Pr(>F))** de *anov_sp* est faible <0.05 alors que la **p value (Pr(>F))** de *anov_sex* est > 0.05. 

On a donc l'impression que seul l'espèce influe sur la var BD.



#### ANOVA à deux facteurs
```{r}
reg_crab<-lm(BD~sex+sp+sex:sp,data=crab)
summary(reg_crab)

anov_crab<-anova(reg_crab)
anov_crab
```

La **p-value (Pr(>F))** de l'intéraction des variables sex et sp est <0.05 _*(sex:sp  0.03547)*_. 

Donc on rejète $H_{0}=$*"les moyennes des groupes sont égales"*, 
donc l'intéraction des variables qualitatives *sex* et *sp* a bien une influence sur la variable *BD*. 

D'où la variable sex a bien aussi une influence sur la variable *BD*, même si celle-ci est légère, chose que l'on ne pouvait pas voir précédemment.


